臺灣高雄地方法院刑事判決　　　　　　　96年度訴緝字第15號
公　訴　人　臺灣高雄地方法院檢察署檢察官
被　　　告　丙○○
　　　　　　　　　　（現於臺灣高雄女子監獄另案執行中）
上列被告因贓物案件，經檢察官提起公訴（95年度偵字第4440號
），本院改依簡式審判程序判決如下：
    主  文
丙○○連續收受贓物，累犯，處有期徒刑陸月，如易科罰金，以
銀元佰元即新台幣玖佰元折算壹日。
    事  實
一、丙○○前於民國91年間因施用毒品案件，經本院以91年度訴
    字第3181號判決判處有期徒刑1 年確定，並於94年4 月11日
    縮刑期滿執行完畢。詎仍不知悔改，其與吳和昇係男女朋友
    ，明知吳和昇失業賦閒在家，又2 人均染有毒癮，購買毒品
    之開銷甚鉅，而可預見吳和昇所交付之金戒指、黃金項鍊等
    金飾係來路不明之贓物（下稱上開贓物，該等贓物分屬寶麗
    銀樓乙○○、金合成銀樓戊○○、金寶發銀樓甲○○所有，
    先後於附表所示之時地，遭吳和昇、李順平共同搶奪，且吳
    和昇、李順平業經本院各判處有期徒刑5 年，嗣經臺灣高等
    法院高雄分院駁回上訴確定在案），竟仍基於收受贓物之概
    括犯意，於附表所示之時間，在不詳地點，分別收受吳和昇
    所交付之贓物共3 次，隨後即將上開贓物持往如附表所示之
    銀樓，販售予不知情之林秀英、陳林罔柔、黃增雄等人，得
    款則與吳和昇朋分花用，嗣經警調閱吳和昇、李順平犯罪地
    點附近之監視錄影帶，而循線查獲上情。
二、案經高雄市政府警察局小港分局報告臺灣高雄地方法院檢察
    署檢察官偵查起訴。
    理  由
一、本件被告丙○○所犯為死刑、無期徒刑、最輕本刑為3 年以
    上有期徒刑以外之罪，其於準備程序進行中，就被訴事實為
    有罪之陳述，經受命法官告知簡式審判程序之旨，並聽取當
    事人之意見後，本院合議庭裁定由受命法官獨任進行簡式審
    判程序，合先敘明。
二、經查，上開金戒指等物均為同案被告吳和昇、李順平所搶得
    而屬贓物之事實，業分據被害人乙○○、戊○○、甲○○證
    述明確（見警卷第3 頁、第44至50頁），並經本院95年度訴
    字第1361號判決、臺灣高等法院高雄分院95年上訴字1721號
    判決認明屬實，是堪信為真實，又上揭事實，業據被告於本
    院審理時坦承不諱，並有同案被告吳和昇、李順平於偵訊及
    本院審理中之供述（見95年度偵字第4440號第17頁、第137
    頁、本院卷第161 頁），及證人即吉利銀樓老闆林秀英、證
    人即永山銀樓老闆陳林罔柔、證人即世宏銀樓老闆黃增雄於
    警詢、偵查中之證述（見警卷第33、34、42、43頁、上開偵
    查卷第79、164 、165 頁），暨永山銀樓金飾買入登記簿、
    世宏珠寶銀樓原料金買進登記簿等（見警卷第93頁、上開偵
    查卷第187 頁）附卷可資佐證。足證被告自白與事實相符，
    堪予採認，本件事證明確，被告犯行洵堪認定，應予依法論
    科。
三、論罪科刑：
  (一)查被告行為後，刑法業於94年2 月2 日修正公布部分條文，
    並於95年7 月1 日施行（以下簡稱修正後刑法，95年7 月1
    日施行前之刑法簡稱修正前刑法）。依修正後刑法第2 條第
    1 項規定：「行為後法律有變更者，適用行為時之法律。但
    行為後之法律有利於行為人者，適用最有利於行為人之法律
    。」，此條規定與刑法第1 條罪刑法定主義契合，係規範行
    為後法律變更所生新舊法律比較適用之準據，是刑法第2 條
    本身雖經修正，尚無比較新舊法之問題，應一律適用裁判時
    之現行刑法第2 條，以決定適用之刑罰法律。又本次修正涵
    蓋之範圍甚廣，故比較新舊法時，應就罪刑有關之共犯、牽
    連犯、連續犯、有無累犯加重、自首減輕暨其他法定加減原
    因與加減例等一切情形，綜其全部罪刑之結果而為比較（最
    高法院95年5 月23日所為之95年度第8 次刑庭會議決議參照
    ）。茲比較新舊法如下：
  1.連續犯部分：被告行為後，修正前刑法第56條連續犯之規定
    ，業於94年1 月7 日修正公布刪除，並於95年7 月1 日施行
    ，則被告之犯行，因行為後新法業已刪除連續犯之規定，此
    刪除雖非犯罪構成要件之變更，但顯已影響行為人刑罰之法
    律效果，自屬法律有變更，依修正後刑法，被告前揭數次收
    受贓物犯行將論以數罪，是比較新、舊法結果，應依被告行
    為時法律論以連續犯較有利於被告。
  2.累犯部分：被告行為後，刑法第47條關於累犯之規定，業已
    修正為「受徒刑之執行完畢，或一部之執行而赦免後，5 年
    以內故意再犯有期徒刑以上之罪者，為累犯，加重本刑至2
    分之1 。」，被告為本件犯罪，不論依修正前之刑法第47條
    ，或修正後之刑法第47條第1 項之規定，均構成累犯，對被
    告而言並無有利或不利之情形，自不生新舊法比較之問題。
  3.罰金刑部分：修正後刑法第33條第5 款規定「罰金：新臺幣
    1000元以上，以百元計算之。」，與修正前刑法第33條第5
    款規定「罰金：1 元以上。」不同。比較新舊法結果，以舊
    法較有利於行為人，故本案關於刑法第349 條第1 項之法定
    刑罰金部分，自應適用行為時之法律即修正前刑法第33條第
    5 款規定對被告較屬有利。
  4.易科罰金部分：修正前刑法第41條第1 項前段規定：「犯最
    重本刑為5 年以下有期徒刑以下之刑之罪，而受6 個月以下
    有期徒刑或拘役之宣告，因身體、教育、職業、家庭之關係
    或其他正當事由，執行顯有困難者，得以1 元以上3 元以下
    折算一日，易科罰金。」又被告行為時之易科罰金折算標準
    ，修正前罰金罰鍰提高標準條例第2 條前段（現已刪除）規
    定，就其原定數額提高為100 倍折算1 日，則本件受刑人行
    為時之易科罰金折算標準，應以銀元300 元折算1 日，經折
    算為新臺幣後，應以新臺幣900 元折算為1 日。惟95年7 月
    1 日修正公布施行之刑法第41條第1 項前段則規定：「犯最
    重本刑為5 年以下有期徒刑以下之刑之罪，而受6 個月以下
    有期徒刑或拘役之宣告者，得以新臺幣1000元、2000元或30
    00元折算1 日，易科罰金。」比較修正前後之易科罰金折算
    標準，以修正前刑法之規定，較有利於被告。
  5.綜上，本件依綜合比較新舊法之結果，認修正後刑法之規定
    ，對於被告並非有利，故應依被告行為時即修正前刑法作為
    本件被告論罪科刑之依據（惟刑法第349 條第1 項收受贓物
    罪修正前後法定刑並未變更，該條文自無比較新舊法之問題
    ；又有關易刑處分部分之規定，並無整體比較適用之問題，
    縱為割裂適用，亦與最高法院95年度第8 次刑庭決議不相違
    背，此有臺灣高等法院暨所屬法院95年12月13日法律座談會
    第2 、3 、6 號提案可資參照）。
  (二)核被告所為，係犯刑法第349 條第1 項之收受贓物罪。被告
    先後3 次收受贓物犯行，時間緊接，方法相同，所犯罪名亦
    相同，顯係基於概括犯意反覆為之，應依修正前刑法第56條
    之規定，論以一罪，並加重其刑。又被告曾受上開有期徒刑
    之宣告，並於94年4 月11日縮刑期滿執行完畢等情，有臺灣
    高等法院被告前案紀錄表1 份在卷可稽，其於執行完畢後，
    5 年以內故意再犯本件有期徒刑以上之罪，為累犯，應依法
    加重其刑，並遞加重之。爰審酌被告為圖一己私利，多次收
    受上開贓物後販售牟利，使被害人難以再取回失物，惟念及
    其犯後已坦承犯行，態度尚可，及其犯罪之手段等一切情狀
    ，量處如主文所示之刑，並諭知易科罰金之折算標準。至扣
    案黑色風衣1 件、機車鑰匙1 支、AFM-873 號重型機車1 部
    、發票1 張、戒指1 只等物，被告均否認與本件收受贓物犯
    行有何關連，且查無其他證據足資證明該等扣案物與被告本
    件犯行直接相關，爰無從於本案為沒收之宣告，附此敘明。
據上論斷，應依刑事訴訟法第273 條之1 、第299 條第1 項前段
，修正後刑法第2 條第1 項前段、第349 條第1 項、第47條第1
項，修正前刑法第56條、第41條第1 項前段，修正前罰金罰鍰提
高標準條例第2 條，刑法施行法第1 條之1 ，判決如主文。
本案經檢察官丁○○到庭執行職務。
中　　華　　民　　國　　96　　年　　 3　　月　　 1 　　日
                  刑事第十庭    法　官  鄭凱文
以上證明與原本無異。
如不服本判決，應於判決送達後10日內，向本院提出上訴狀。
中　　華　　民　　國　　96　　年　　 3　　月　　 1 　　日
                                書記官  林慧芬
附錄法條：
中華民國刑法第349條
收受贓物者，處3 年以下有期徒刑、拘役或5 百元以下罰金。搬
運、寄藏、故買贓物或為牙保者，處5 年以下有期徒刑、拘役或
科或併科1 千元以下罰金。
因贓物變得之財物，以贓物論。
附表：
┌──┬─────────┬─────┬─────┬──────────────┬─────────┐
│編號│被告所收受之贓物　│收受時間  │贓物所有人│贓物來源                    │贓物處分經過及得款│
├──┼─────────┼─────┼─────┼──────────────┼─────────┤
│1   │金戒指1只         │95年1 月8 │高雄縣大寮│吳和昇穿載黑色口罩、黑色外套│由丙○○於95年1 月│
│    │                  │日某時許  │鄉○○○路│、深色牛仔褲、止滑手套，由李│8 日20時50分許，持│
│    │                  │          │688 號「寶│順平騎乘車號OOR-036 號重型機│往高雄縣林園鄉林園│
│    │                  │          │麗銀樓」張│車搭載至「寶麗銀樓」前，將機│北路111 巷2 號吉利│
│    │                  │          │怡菁      │車停放店前，並在機車上把風，│銀樓販售予不知情之│
│    │                  │          │          │而吳和昇則下車持李順平所有而│林秀英，得款4,154 │
│    │                  │          │          │客觀上得以危害人生命、身體可│元。              │
│    │                  │          │          │供兇器使用之鐵鎚1 支，趁銀樓│                  │
│    │                  │          │          │內人員不及防備之際，擊破「寶│                  │
│    │                  │          │          │麗銀樓」面向馬路而具有防盜功│                  │
│    │                  │          │          │能之櫥窗玻璃，並伸手踰越該櫥│                  │
│    │                  │          │          │窗玻璃之安全設備，搶奪乙○○│                  │
│    │                  │          │          │所有放置於該處展示之金戒指3 │                  │
│    │                  │          │          │只。                        │                  │
├──┼─────────┼─────┼─────┼──────────────┼─────────┤
│2   │黃金金飾（手鏈重約│95年1 月11│高雄縣林園│吳和昇穿載黑色口罩、黑色外套│由丙○○於95年2 月│
│    │4.82 錢）         │日19時50分│鄉○○街15│、深色牛仔褲、止滑手套，由李│11日21時許，持往高│
│    │                  │至95年2 月│9 號「金合│順平騎乘車號OOR-036 號重型機│雄縣林園鄉○○路22│
│    │                  │21 日21 時│成銀樓」黃│車搭載至「金合成銀樓」前，將│0 號永山銀樓販售予│
│    │                  │間某時    │進興      │機車停放店前，並在機車上把風│不知情之陳林罔柔，│
│    │                  │          │          │，而吳和昇則下車持前開李順平│得款9,399元。     │
│    │                  │          │          │所有而客觀上得以危害人生命、│                  │
│    │                  │          │          │身體可供兇器使用之斧頭1 支，│                  │
│    │                  │          │          │趁銀樓內人員不及防備之際，擊│                  │
│    │                  │          │          │破「金合成銀樓」面向馬路而具│                  │
│    │                  │          │          │有防盜功能之櫥窗玻璃，並伸手│                  │
│    │                  │          │          │踰越該櫥窗玻璃之安全設備，搶│                  │
│    │                  │          │          │奪戊○○所有放置於該處展示之│                  │
│    │                  │          │          │黃金金飾。                  │                  │
├──┼─────────┼─────┼─────┼──────────────┼─────────┤
│3   │黃金項鍊1條       │95年1 月17│高雄市小港│吳和昇穿載黑色口罩、黑色外套│由丙○○於95年1 月│
│    │                  │日15時58分│區○○路12│、深色牛仔褲、止滑手套，由李│18日持往高雄巿三民│
│    │                  │至95年1 月│9 號「金寶│順平騎乘竊得車號AMF-873 號重│區○○○路177 號世│
│    │                  │18日間某時│發銀樓」邱│型機車搭載至「金寶發銀樓」前│宏銀樓販售予不知情│
│    │                  │          │宏洋      │，將機車停放店前，並在機車上│之黃增雄，得款25, │
│    │                  │          │          │把風，吳和昇則迅速進入「金寶│394元 。          │
│    │                  │          │          │發銀樓」內，持前開李順平所有│                  │
│    │                  │          │          │而客觀上得以危害人生命、身體│                  │
│    │                  │          │          │可供兇器使用之斧頭1 支，趁邱│                  │
│    │                  │          │          │宏洋不及防備之際，以斧頭擊破│                  │
│    │                  │          │          │店內展示櫃玻璃後，強行奪取邱│                  │
│    │                  │          │          │宏洋所有而陳列於展示櫃內之黃│                  │
│    │                  │          │          │金項鍊6 條得逞。            │                  │
└──┴─────────┴─────┴─────┴──────────────┴─────────┘
